【裁判字號】    97,易,1203
【裁判日期】    980227
【裁判案由】    詐欺
【裁判全文】
臺灣高雄地方法院刑事判決              97年度易字第1203號
公  訴  人  臺灣高雄地方法院檢察署檢察官
被      告  甲○○
上列被告因詐欺案件，經檢察官提起公訴（96年度偵字第14251
號），本院判決如下：
    主  文
甲○○犯詐欺取財罪，累犯，處有期徒刑壹年貳月，減為有期徒
刑柒月。
    事  實
一、甲○○曾因詐欺案件，經本院以民國94年度簡字第6266號判
    決判處有期徒刑3 月確定，於95年8 月28日易科罰金執行完
    畢。仍不知警惕，於95年7 月間，在大仁醫院（址設高雄縣
    林園鄉○○○路244 號）擔任外科助理期間，認識在該院住
    院之乙○○，經常前往與乙○○攀談，得知乙○○之住處。
    嗣乙○○出院後，甲○○於同年7 、8 月間某日，與不知情
    之同居人宜金昭（另經檢察官不起訴處分確定）前往乙○○
    之高雄縣林園鄉○○村○○路○段80號，由甲○○告以黃耀
    庭有意頂讓其經營之「大湖黃診所」（址設高雄縣湖內鄉○
    ○路○段432 之2 號，下稱「黃診所」），如乙○○願出資
    新台幣（下同）80萬元予甲○○經營該診所，乙○○即可在
    該診所工作，甲○○及宜金昭並可就近照料、孝順乙○○。
    乙○○乃於95年8 月8 日前往林園郵局提領現金20萬元，連
    同存放於家中之10萬元，合計30萬元交付甲○○，作為頂讓
    診所之用，甲○○於95年8 、9 月間，多次前往黃診所與黃
    耀庭之配偶鄭淑芬洽談頂讓事宜，最後合意以60萬元頂讓該
    診所，並陸續交付30萬元作為訂金（甲○○收受上開30萬元
    部分，因無證據足認有詐欺犯行，業經檢察官不起訴處分確
    定）。嗣甲○○因欠債需款孔急，明知並無購買醫療器材及
    支付其他頂讓費用予黃耀庭之意，竟意圖為自己不法之所有
    ，於95年9 月間某日起至同年11月初某日止，接續向乙○○
    佯稱：因頂讓診所須購買醫療設備及支付頂讓費用，致乙○
    ○陷於錯誤，而自95年9 月15日起至同年10月26日止、同年
    11月7 日，分別交付30萬元與甲○○，共計60萬元。嗣因乙
    ○○前往黃診所詢問，獲知頂讓未成，始知受騙。
二、案經乙○○訴由高雄縣政府警察局湖內分局報請臺灣高雄地
    方法院檢察署檢察官偵查起訴。
    理  由
一、證據能力部分：按被告以外之人於審判外之言詞或書面陳述
    ，除法律有規定者外，不得作為證據。又被告以外之人於審
    判外之陳述，雖不符前4 條之規定，而經當事人於審判程序
    同意作為證據，法院審酌該言詞陳述或書面陳述作成時之情
    況，認為適當者，亦得為證據。當事人、代理人或辯護人於
    法院調查證據時，知有第159 條第1 項不得為證據之情形，
    而未於言詞辯論終結前聲明異議者，視為有前項之同意，刑
    事訴訟法第159 條第1 項、第159 條之5 第1 項、第2 項分
    別定有明文。查本案認定事實所引用之卷證資料，除原已符
    同法第159 條之1 至第159 條之4 規定、及法律另有規定等
    傳聞法則例外規定，而得作為證據外，其餘卷證資料，並無
    證據證明係公務員違背法定程序所取得，而被告於本院行準
    備程序及審理時，均不爭執其證據能力，且本院審酌前揭陳
    述作成時之情況，並無違法取證之瑕疵，亦認以之作為證據
    為適當，是本件有關被告以外之人於審判外之言詞或書面陳
    述等供述證據，依前揭法條意旨，自均得為證據。
二、訊據被告坦承曾任職大仁醫院擔任外科助理，於乙○○住院
    期間認識乙○○，自95年8 月8 日起至同年11月7 日止，以
    頂讓黃診所需支付頂讓費及購買醫療器材為由，前往乙○○
    上開住處，陸續向乙○○取得90萬元，然否認有何詐欺犯行
    ，辯稱：上開90萬元係向乙○○所借，而非乙○○之投資款
    ，其中第一筆30萬元已交付黃耀庭，另購買醫療器材花費30
    餘萬元，其餘款項部分，乙○○同意伊清償個人債務，並無
    詐欺乙○○等語。經查：
  (一)被告自95年8 月8 日起至同年11月7 日止，以頂讓黃診所及
    購買醫療器材為由，自告訴人乙○○處取得金錢，其中於95
    年8 月8 日，由乙○○前往高雄縣林園鄉農會提領20萬元，
    連同家中之10萬元現金，合計30萬元交付被告；於95年8 月
    8 日後某日至95年11月7 日前某日之間，由乙○○或前往林
    園農會提款，或取出家中現金交付被告，合計30萬元；於95
    年11月7 日，陪同乙○○前往台東縣鹿野地區農會提領並收
    取30萬元貸款，並將95年8 月8 日收取之30萬元交付黃耀庭
    之事實，業據被告於偵查及本院審理中坦白承認（見96年度
    偵字第14251 號卷【下稱偵(二)卷】第7 頁、本院審易卷【下
    稱本院卷(一)】第11頁、本院易字卷【下稱本院卷(二)】第64、
    67頁）。核與證人即告訴人乙○○於本院審理中證述交付上
    開款項之情節相符（見本院卷(二)第51、54、55頁）。此外，
    並有台東縣鹿野地區農會98年1 月21日鹿區農信字第098100
    0039號函所附交易明細表、中華郵政股份有限公司鳳山郵局
    98年1 月22日鳳營字第0980100104號函所附查詢帳戶最近交
    易資料、高雄縣林園鄉農會98年1 月21日林鄉農信字第33號
    函所附往來存款交易明細表可參（見本院卷(二)第6 至7 頁、
    第11至12頁、第14、23至24頁），應堪認定。至證人乙○○
    於本院審理中固證稱：除上開款項外，另前往林園鄉農會提
    領30萬元予被告等語（見本院卷(二)第50、52頁）。本院審酌
    ：(1)證人乙○○之林園鄉農會帳戶並無1 次提領30萬元之情
    形，有上開交易明細表可參；且證人乙○○於警詢中陳稱：
    被告表示購買醫療器材及藥品，拿走25萬元等語（見警(二)卷
    第2 頁）。核與其於本院審理中證述交付30萬元之金額不符
    ，已難輕信。(2)被告將證人乙○○於95年8 月8 日拿出之30
    萬元交付黃耀庭之事實，業據被告於本院審理中坦白承認（
    見本院卷(二)第64頁）。核與證人鄭淑芬於偵查中證述被告支
    付頂讓款共30萬元之陳述相符（見偵(二)卷第5 頁），並有簽
    收單據可參，應堪採信。另被告簽發票面金額均30萬元之本
    票2 張交付證人乙○○之事實，亦據證人乙○○於本院審理
    中證述明確（見本院卷(二)第54頁），並有本票2 張在卷可佐
    （見偵(二)卷第10頁）。上開30萬元加上本票金額款項合計90
    萬元，核與被告於本院審理中陳稱收取之金額相符，如證人
    乙○○交付被告之金額達120 萬元，則被告既未成功頂讓黃
    診所，除已交付黃診所之30萬元未能取回外，尚有90萬元去
    向未明，則證人要求被告簽發面額共90萬元之本票，以明被
    告尚有90萬元未歸還，亦屬合理，何以被告僅願簽發金額共
    60萬元，而非面額共90萬元之本票，且乙○○未為保留或註
    記而收取60萬元之本票？(3)此外，尚無其他證據足認證人乙
    ○○另有支付30萬元予被告，故僅可認定交付之金額共90萬
    元。又乙○○之林園鄉農會帳戶自95年9 月15日起至95年10
    月26日止，曾有多筆提款，金額為2 萬元或3 萬元不等，合
    計26萬元之事實，有上開林園鄉農會交易明細表可稽。核與
    被告於本院審理中陳稱：陸續前往乙○○家中或陪同乙○○
    前往林園鄉農會提款共30萬元等語（見本院卷(二)第64頁）；
    證人乙○○於警詢及本院審理中證稱：被告表示開診所需要
    錢，前來家中拿錢，被告曾陪同伊或由伊自行前往林園鄉農
    會以提款卡提款，總共30萬元等語（見高雄縣政府警察局湖
    內分局第0000000000號卷【下稱警(二)卷】第2 頁、本院卷(二)
    第51頁）均相符，堪認被告陸續向證人乙○○拿取30萬元之
    日期，應介於95年9 月15日至95年10月26日之間。另乙○○
    交付被告之90萬元係頂讓黃診所之投資款，而非借款之事實
    ，業據證人乙○○於偵查及本院審理中證述綦詳（見偵(二)卷
    第6 頁、本院卷(二)第53頁），並有上開交易明細表、查詢帳
    戶最近交易資料、往來存款交易明細表可憑。參以被告於偵
    查中陳稱：伊曾在醫院任職，瞭解診所之醫療程序，計畫聘
    請醫生看診，與乙○○共同經營診所，診所之收入由乙○○
    經手，獲利會分配予乙○○等語（見偵(二)卷第32、33頁）；
    於本院審理中陳稱：邀約乙○○一起投資黃診所，乙○○同
    意投資等語（見本院卷(一)第11頁背面），業已坦承乙○○係
    提供資金予以頂讓、共同經營黃診所。是被告辯稱係單純之
    借款等語，不足採信。
  (二)關於被告是否以證人乙○○陸續交付之30萬元購買醫療器材
    部分，被告固提出醫療器材照片數幀為證（見偵(二)卷第38頁
    至第42頁），且證人林榮偉於偵查中附和其詞，並證稱：被
    告於96年3 月初，將醫療器材寄放在伊高雄市鼓山區○○○
    路473 號13樓D 之書房中等語（見偵(二)卷第23、24頁）。惟
    按購買商品者，為避免商品來路不明而遭追訴，或避免發現
    瑕疵或有故障時投訴無門，莫無不要求出賣人留下基本資料
    、聯絡方式及購買證明，以供聯絡或查證。尤以醫療器材價
    值不斐、構造精密，須由專業人士操作、維護，且為免因器
    材失準造成誤判，引發醫療糾紛，衡情買受人應會要求出賣
    人提供說明書或保固書及購買證明。被告為高中畢業之成年
    人（見警(二)卷第6 頁調查筆錄受詢問人欄之記載），曾從事
    保險業及擔任醫院助理，業經被告自承在卷（見本院卷(二)第
    65頁），依其智識能力及社會經驗，應無不知之理。且被告
    於本院審理中自承：無修理醫療器材之能力等語（見本院卷
    (二)第65頁），足見被告為確保醫療器材故障時，得以儘速修
    復，衡情應保有出賣人之聯絡方式，以便不時之需。然被告
    於偵查及本院審理中竟陳稱：向台南吳先生購買中古之醫療
    器材，並未開立單據，不知吳先生全名，目前無法聯絡上吳
    先生等語（見本院卷(二)第65頁），對所購買醫療器材如有瑕
    疵，當如何處理；如屬來路不明之物，當如何自保等情，均
    未加以重視，顯與常情相違。又被告於96年5 月23日偵查中
    陳稱：醫療器材放在友人「王朝安」住處，「王朝安」住在
    美濃等語（見偵(二)卷第7 頁）。經檢察官諭知被告偕同「王
    朝安」到庭，被告於96年6 月8 日偵訊時，卻非帶同「王朝
    安」，而係帶同證人林榮偉到庭，且證人林榮偉之前開證述
    ，核與被告自陳寄放醫療器材之友人及地點，均明顯不符，
    證人林榮偉所證，已有迴護被告之情，已難採信。復參以醫
    療器材價值不斐，如被告確以30萬元購買數項器材，自無不
    關心該器材目前所在，應無誤記寄放處所及受寄人之可能。
    上開照片充其量僅能證明有上開醫療器材存在，尚難認係被
    告以證人乙○○交付之款項所購買。綜上，被告並未以證人
    乙○○陸續交付之30萬元購買醫療器材乙節，亦堪認定。又
    被告係於95年10月26日交付黃耀庭10萬元後，始與黃耀庭之
    妻鄭淑芬談妥以60萬元頂讓黃診所部分業務之事實，業據證
    人鄭淑芬於偵查中證述明確（見偵(二)卷第5 頁），並有頂讓
    合約書、簽收單可證（見警(一)卷第11頁），足見在95年9 月
    15 日 至95年10月26日之前，被告尚未與黃耀庭談妥頂讓診
    所事宜。是在未確定可取得黃診所經營權之前，衡情被告應
    無先行購買高價之醫療器材，以免日後未取得經營權，平白
    遭受損失之理。被告既明此理，竟於談妥頂讓診所前即接續
    以購買醫療器材為由，誘使乙○○交付款項；復參以被告嗣
    後並未購買醫療器材之事實，業經認定如前，益徵被告自始
    並無購買醫療器材之意，而係以購買醫療器材之說詞為詐術
    ，接續向乙○○詐取30萬元甚明。另關於證人乙○○於95年
    11月7 日交付被告之30萬元部分，已由被告用以支付個人欠
    款及互助會款而花用殆盡之事實，業據被告於偵查及本院審
    理中坦白承認（見偵(二)卷第26頁、本院卷(二)第66頁）。被告
    固辯稱：乙○○同意將此款項用以清償伊之債務等語，惟被
    告於偵查中已自承：只向乙○○表示款項要用來購買醫療器
    材及頂讓診所，並未提及將用以支付個人欠款及繳交會錢等
    語（見偵(二)卷第26頁）。核與證人乙○○於警詢、偵查及本
    院審理中均證述被告表示款項將用於頂讓診所及購買醫療器
    材之情節相符。參以證人乙○○係因被告之多次遊說，認經
    營診所有利可圖，始投下多年之僅有積蓄，甚且前往台東鹿
    野地區農會貸款30萬元交付被告，證人乙○○與被告既非至
    親，豈有將其畢生積蓄及辛苦貸款所得交付被告，作為被告
    清償個人債務之理，被告所辯，自無足取。再參以被告於偵
    查及本院審理中陳稱：向乙○○拿取金錢期間，積欠卡債及
    互助會款等語（見本院卷(二)第63頁）。足見被告因積欠卡債
    及會款，急需清償，實際上並無支付診所頂讓費之意，否則
    於95年10月間已與黃耀庭約定頂讓費為60萬元，當時已支付
    訂金30萬元，又於95年11月7 日取得30萬元，已足以支付頂
    讓費用，惟其竟未為之，顯見係向乙○○謊稱需支付黃診所
    30萬元之頂讓費，致乙○○陷於錯誤，交付30萬元後，即用
    以清償個人債務，則被告確有施用詐術致乙○○因此受有損
    害，亦堪認定。
  (三)被告另辯稱：黃耀庭原本同意將診所1 、2 樓一起盤讓，後
    來黃耀庭只願盤讓1 樓，且未代為介紹醫師，所以未盤讓成
    功，並非無盤讓診所之意等語。惟黃耀庭與被告約定頂讓診
    所使用範圍為「高雄縣湖內鄉○○路○段432 之2 號1 樓全
    部」之事實，有前開頂讓合約書可稽（見警(一)卷第11頁正面
    ）。參以被告於告訴黃耀庭詐欺案件及本案警詢中均陳稱：
    找不到醫師，不想頂讓診所，但黃耀庭拒絕退款等語（見警
    (一)卷第1 頁背面、警(二)卷第7 頁），業已自承係因其無法覓
    得醫師看診而放棄頂讓，且均未陳述黃耀庭有何未依約代尋
    醫師及違約不願連同2 樓一起頂讓等情，被告既認遭黃耀庭
    欺騙，豈有不將黃耀庭所有詐欺或違約行徑告以承辦員警之
    理，被告所辯，不足採信。
  (四)綜上所述，本件事證明確，被告詐欺犯行，應堪認定，應依
    法論科。
三、核被告所為，係犯刑法第339 條第1 項之詐欺取財罪。被告
    先後對被害人乙○○以需要購買醫療器材、支付頂讓費等訛
    詞詐欺取財，係於密接之時、地所為侵害同一被害人財產法
    益之行為，各行為間之獨立性極為薄弱，難以分開評價，為
    接續犯，應論以一罪。又被告曾因如事實欄所示犯行，經科
    刑確定後，於95年8 月28日執行完畢之事實，有臺灣高等法
    院被告前案紀錄表在卷可參，其於上開有期徒刑執行完畢後
    5 年內，故意再犯本件有期徒刑以上之罪，為累犯，應依刑
    法第47條第1 項規定加重其刑。爰審酌被告曾以相同手法詐
    騙，經判處罪刑執行完畢未久，即再為本件犯行，顯不知悔
    改，且犯後否認犯行，態度不佳，詐騙被害人乙○○畢生積
    蓄及貸款達60萬元，金額非少，尚未與被害人和解，並考量
    被告教育程度為高中畢業，家庭經濟狀況小康等一切情狀，
    量處如主文所示之刑。又被告犯罪後，中華民國96年罪犯減
    刑條例業於96年7 月4 日公布，於同年月16日起施行，本案
    被告之犯罪時點係在96年4 月24日減刑基準日之前，且所犯
    之罪刑核與該條例第2 條第1 項之規定相符，復無同條例第
    3 條限制減刑之除外情形，爰依該條例第2 條第1 項第3 款
    規定，減其上開宣告刑期2 分之1 。
據上論斷，應依刑事訴訟法第299 條第1 項前段，刑法第339 條
第1 項、第47條第1 項，中華民國96年罪犯減刑條例第2 條第1
項第3 款、第7 條，刑法施行法第1條之1，判決如主文。
本案經檢察官丙○○到庭執行職務。
中    華    民    國    98    年    2     月    27    日
                  刑事第十五庭  審判長法  官  鄭詠仁
                                      法  官  王碧瑩
                                      法  官  方錦源
以上正本證明與原本無異。
如不服本判決應於收受判決後10日內向本院提出上訴書狀，並應
敘述具體理由。其未敘述上訴理由者，應於上訴期間屆滿後20日
內向本院補提理由書(均須按他造當事人之人數附繕本)「切勿逕
送上級法院」。
中    華    民    國    98    年    3     月    2     日
                                    書記官  鄧思辰
附錄本案論罪科刑法條全文：
中華民國刑法第339 條第1 項
意圖為自己或他人不法之所有，以詐術使人將本人或第三人之物
交付者，處5 年以下有期徒刑、拘役或科或併科1,000 元以下罰
金。


司法院資訊處製作；財團法人民間司法改革基金會備份。
